【裁判字號】    95,聲,109
【裁判日期】    950208
【裁判案由】    返還擔保金
【裁判全文】
臺灣臺中地方法院民事裁定               95年度聲字第109號
聲  請  人  龍門砂石股份有限公司
法定代理人  丙○○
相  對  人  誠信砂石股份有限公司
法定代理人  甲○○
相  對  人  漢臨企業有限公司
法定代理人  乙○○
上列當事人間聲請返還擔保金事件，本院裁定如下：
    主      文
聲請駁回。
聲請程序費用由聲請人負擔。
    理      由
一、本件聲請意旨略以：聲請人與相對人間因請求確認所有權存
    在等事件，前遵本院92年度訴字第380號民事判決，供擔保
    後而假執行，曾提存擔保金4,226,667元經台灣苗栗地方法
    院以94年度存字第525號提存事件提存在案，嗣經本院以94
    年度執字第6177號為假執行。茲因該假執行程序已無續行之
    必要，故聲請人業具狀向本院撤回上開假執行程序在案，且
    依法催告相對人限期行使權利，相對人迄未為任何訴訟之主
    張，為此依民事訴訟法第104條規定聲請返還台灣苗栗地方
    法院94年度存字第525號提存事件所提存之擔保金新臺幣
    4,226, 667元云云。
二、按返還擔保金，依民事訴訟法第106條準用第104條第1項之
    規定，於訴訟終結後，供擔保人證明已定20日以上之期間催
    告受擔保利益人行使權利而未行使者之要件，法院始得裁定
    返還擔保金。次按訴訟終結後，受擔保利益人雖逾民事訴訟
    法第106條準用同法第104條第1項第2款規定之20日以上之期
    間始行使其權利，惟其行使權利如係在供擔保人向法院為返
    還提存物之聲請之前者，仍與在前開期間內行使權利有同一
    之效力，非謂一逾該期間即生失權之效果（最高法院90年度
    臺抗字第282號裁判參照）。再按民事訴訟法第104條第1項
    第2款所謂「受擔保利益人行使權利」，係指向法院起訴或
    為與起訴相同效果之訴訟行為（如聲請調解或聲請發支付命
    令）而言（最高法院80年臺抗字第413號判例參照）。
三、經查，聲請人上開主張，固據其提出本院92年度訴字第380
    號民事判決1份、台灣苗栗地方法院94年度存字第525號提存
    書1份、民事撤回狀1份、存證信函暨回執影本2份附卷為證
    ；雖相對人未於聲請人所定催告期限內對聲請人行使權利，
    惟相對人業於聲請人向本院提起本件返還擔保金事件請求（
    95年1月4日遞狀聲請）前，於94年12月2日向本院聲請對聲
    請人為損害賠償之支付命令，嗣經聲請人提出異議，目前經
    本院審理在案，此有相對人提出之支付命令聲請狀、本院94
    年度促字第66757號支付命令、聲請人聲明異議狀影本各1份
    為證，並據本院調取相關案卷查閱無誤，是依前揭說明，相
    對人既已行使權利，即與上開返還擔保金之要件不合，聲請
    人之聲請自不能准許。
四、依民事訴訟法第95條、第78條裁定如主文。
中    華    民    國    95    年    2     月    8     日
                  民事第一庭    法  官  張惠立
以上正本係照原本作成。
如不服本裁定應於送達後10日內向本院提出抗告狀，並繳納抗告
費新臺幣1,000元
中    華    民    國    95    年    2     月    9     日
                                書記官


司法院資訊處製作；財團法人民間司法改革基金會備份。
